臺灣高雄地方法院民事判決　　　　　　　 100年度親字第18號
原　　　告　楊素娥蕭楊素娥）.
被　　　告　蕭文志
上列當事人確認親子關係不存在事件，本院於民國100　年3月10
日言詞辯論終結，判決如下：
    主  文
確認原告與被告間之親子關係不存在。
訴訟費用由被告負擔。
    事實及理由
一、本件原告起訴主張：被告並非原告所親生，乃於民國57間，
    原告所生男嬰夭折，在原告之妹引薦下，認識被告之親生父
    母親吳德才、吳陳雪華，當時被告之親生父母也剛好產下一
    男嬰，考量經濟狀況無法扶養該男嬰，乃將該男嬰登記為原
    告之子即被告蕭文志。詎原告盡心照顧扶養被告，被告卻無
    反哺之心，對原告百般忤逆，多次威脅恐嚇原告，原告不願
    再與被告維持親子關係，遂提起本件訴訟，而為證明被告確
    非原告所親生，兩造於99年9月25日至高雄榮民總醫院進行
    DNA血緣關係鑑定，鑑定結果顯示原告與被告間並無血緣關
    係存在，故被告並非原告之親生子女，為此爰依法提起確認
    親子關係不存在之訴等語，並聲明：確認原告與被告間之親
    子關係不存在。
二、被告則以：對原告主張沒意見，原告和伊確實不是母子，伊
    之前就有聽原告講過伊不是原告之子，對原告所提親子鑑定
    報告沒意見等語，資為答辯。
三、按民法第1063條第1 項之婚生子女否認之訴，規定妻在婚姻
    關係存續中受胎而生之子女，推定為夫之婚生子女，係以該
    子女由妻分娩為前提。倘妻並無分娩之事實，僅於戶籍資料
    上登載為該夫妻之婚生子女，則權利義務受影響之第三人提
    起確認該親子關係不存在之訴，應屬民事訴訟法第247 條之
    一般確認訴訟，而非民法第1063條之婚生子女否認之訴，並
    無民事訴訟法第590 條第1 項、第2 項規定之適用，有即受
    確認判決之法律上利益之人，不論何時均得提起，最高法院
    90年度台上字第1975號、91年度台上字第1873號判決意旨已
    有明示。本件原告起訴主張被告蕭文志並非其分娩所生，但
    戶籍資料上卻登載為原告所生之子，致依戶籍登記有誤認原
    告與被告間有母子法律關係之虞，因認原告提起本件確認親
    子關係不存在訴訟，係一般民事訴訟法之確認訴訟，且有受
    確認判決之法律上利益，於法並無不合，合先敘明。
四、原告主張被告並非其分娩所生之子，因於民國57間，原告所
    生男嬰夭折，在原告之妹引薦下，認識被告之之親生父母親
    吳德才、吳陳雪華，當時被告之親生父母也剛好產下一男嬰
    ，考量經濟狀況無法扶養該男嬰即被告，乃將被告蕭文志登
    記為原告所生，但原告與被告間確無母、子自然血緣關係等
    情，業據原告提出戶籍謄本為證，且為被告所不爭執，而原
    告與被告前往行政院高雄榮民總醫院進行鑑驗結果認定：「
    根據以上16組基因位點的分析結果，可以排除蕭文志與楊素
    娥之親子關係」，有該院100年1月26日親子鑑定報告書在卷
    可稽，堪認原告主張被告並非其分娩所生，兩造間無親子關
    係為真實。
五、綜上，本件兩造雖經戶籍登記為母子，惟被告實非原告分娩
    所生，則原告與被告間母、子親子關係應不存在。從而，原
    告訴請確認原告與被告間之親子關係不存在，洵屬有據，應
    予准許。
六、據上論結，依民事訴訟法第78條，判決如主文。
中    華    民    國  100    年    3    月    24      日
                  家事法庭   法  官  吳宏榮
以上正本係照原本作成。
如不服本判決，應於判決送達後20日之不變期間內，向本院提出
上訴狀。
中    華    民    國   100    年    3     月    24    日
                             書記官  林佑盈